【裁判字號】    85,台上,1189
【裁判日期】    850314
【裁判案由】    侵占
【裁判全文】
最高法院刑事判決                              八十五年度台上字第一一八九號
    上訴人  甲○○
右上訴人因侵占案件，不服台灣高等法院台南分院中華民國八十四年六月三十日第二
審判決（八十四年度上訴字第三九六號，起訴案號台灣台南地方法院檢察署八十三年
度偵字第八八九三號），提起上訴，本院判決如左：
    主  文
上訴駁回。
    理  由
按刑事訴訟法第三百七十七條規定，上訴於第三審法院，非以判決違背法令為理由，
不得為之。是提起第三審上訴，應以原判決違背法令為理由，係屬法定要件。如果上
訴理由狀並未依據卷內訴訟資料，具體指摘原判決不適用何種法則或如何適用不當，
或所指摘原判決違法情事，顯與法律規定得為第三審上訴理由之違法情形，不相適合
時，均應認其上訴為違背法律上之程式，予以駁回。本件上訴意旨略稱：上訴人甲○
○雖與黃定華簽訂合夥契約書，但實際上，並非真正合夥，係隱藏借款關係。上訴人
因自民國八十一年十二月起，即向告訴人黃定華借款，嗣上訴人因無錢購買三興車床
，又向黃定華借款九十六萬元，黃定華要求上訴人簽訂合夥契約，足見該合夥契約，
並非真正合夥，而上訴人向黃定華借款，均有付利息，本件乃民事糾紛，上訴人將借
款所購之三興車床出售，實係出售自己所有之物，自無侵占他人之物可言，原判決論
處上訴人侵占罪，實有未合云云。惟查，原判決依憑告訴人黃定華之指訴，合夥經營
公司契約書，盛惟機械五金商行買賣合約書，證人曾烈輝之證詞，黃定華簽發之支票
明細表，上訴人出具之讓渡書、他項權利證書、不動產買賣契約書，上訴人之部分供
詞等證據，綜合判斷，認定上訴人成立犯罪，乃維持第一審論處上訴人業務侵占罪刑
之判決，駁回上訴人在第二審之上訴，已詳其所憑之證據及認定之理由，且就上訴
人所辯伊於八十一年十二月十八日向黃定華借款一百七十五萬元，以其所有坐落高雄
縣旗山鎮○○路九巷七－一號房地供黃定華設定第二順位抵押權以資擔保，因黃定華
向伊催討借款，伊又將向唐園建設公司分期付款所購大灣房地以一百九十萬元（扣除
貸款及應付分期款）售與黃定華，並約定黃定華應塗銷前述高雄縣旗山鎮之房屋抵押
權為合夥條件，惟黃定華迄未辦理塗銷登記，故尚未正式成立合夥，嗣又因上訴人再
向黃定華借九十六萬元購買三興車床，由黃定華簽支票支付，並經黃定華要求簽訂合
夥契約以供擔保，故雙方實係隱藏借款擔保，並非真正合夥，且伊向黃定華借款，均
有付利息，上訴人將借款購入之車床出售，並不構成侵占云云，為無可採，證人呂玉
英之證詞，係附和上訴人之詞，亦無可採，分別明理由予以指駁。上訴意旨，全就
原判決已論斷說明之事項，重為單純事實上之爭辯，未引用卷內證據資料，具體指摘
原判決究竟如何違背法令，其上訴違背法律上之程式，應予駁回。
次查本件雖係刑事訴訟法第三百七十六條第三款所列之案件，惟於修正刑事訴訟法施
行前，原得上訴於第三審法院，且已繫屬於法院，依刑事訴訟法施行法第五條第一項
之規定，仍應依施行前之法定程序終結之，附此明。
據上論結，應依刑事訴訟法第三百九十五條前段，判決如主文。
中      華      民      國    八十五    年      三      月     十四     日
                              最高法院刑事第一庭
                                  審判長法官  黃  雅  卿
                                        法官  楊  文  翰
                                        法官  陳  正  庸
                                        法官  謝  俊  雄
                                        法官  林  永  茂
      右正本證明與原本無異
                                              書  記  官
中      華      民      國    八十五    年      三      月     十八     日


司法院資訊處製作；財團法人民間司法改革基金會備份。
